臺灣新竹地方法院刑事判決　　　　　　　 99年度訴字第227號
公　訴　人　臺灣新竹地方法院檢察署檢察官
被　　　告　曾乙家
選任辯護人　文聞律師
　　　　　　鄭懷君律師
　　　　　　周奇杉律師
上列被告因妨害自由案件，經檢察官提起公訴（99年度偵字第45
1 號），本院判決如下：
    主  文
曾乙家共同犯剝奪他人行動自由罪，處有期徒刑伍月，如易科罰
金，以新臺幣壹仟元折算壹日。
    事  實
一、曾乙家擔任元眾實業有限公司負責人（以下簡稱元眾實業公
    司），因業務關係與正闊興業有限公司（以下簡稱正闊興業
    公司）實質負責人楊炤鈴及其前夫陳泓淇結識。民國97年3
    月中旬，陳泓淇向曾乙家借款新臺幣（下同）220 萬元，並
    交付發票人正闊興業有限公司，發票日97年4 月19日，面額
    220 萬元、支票號碼CF0000000 、付款人慶豐商業銀行新竹
    分行支票（以下簡稱慶豐銀行支票）1 張作為質押，惟前開
    支票屆期提示竟因存款不足而遭退票，陳泓淇自此避不見面
    。曾乙家亟欲催討前開債務，遂委託真實姓名年籍不詳之成
    年男子4 人（以下簡稱成年男子4 人），與渠等共同基於剝
    奪他人行動自由之犯意聯絡，於97年6 月19日下午3 時許，
    由前開成年男子4 人共乘1 台自小客車，趁楊炤鈴下班騎乘
    車牌號碼HTU-646 號重型機車離開百納科技有限公司（設於
    新竹縣竹北市○○道路○段395 號，以下簡稱百納公司）之
    際，在該公司附近路邊將楊炤鈴所騎乘之機車攔下，旋自後
    方以眼罩將楊炤鈴雙眼矇住，復強拉楊炤鈴進入前開自小客
    車後座並順勢取走楊炤鈴皮包（內有門號0000000000行動電
    話及文件等物品）暫為保管後迅速駛離，駛往渠等與曾乙家
    約定之會面地點即臺北市○○區○○路附近墳墓區路邊涼亭
    處，而曾乙家則駕駛車牌號碼5598-KK 號銀灰色BMW 自用小
    客車搭載不知情之友人張堉銘，另聯絡不知情之元眾實業公
    司司機紀漢聲自行駕駛1 台汽車前往該處；於同日晚間7時
    許，成年男子4 人將楊炤鈴載抵前開會面地點，強拉其下車
    後取下眼罩，由曾乙家自行與楊炤鈴商談。曾乙家要求楊炤
    鈴清償陳泓淇所積欠之債務，復向楊炤鈴威嚇恫稱：「如果
    不還債，就要把妳押到妓院賣身抵債」、「現在給妳三條路
    ，第一、妳現在從這邊跳下去，沒死算妳命大我就認了。第
    二、我給妳10分鐘妳告訴我錢在哪裡，然後妳還錢。第三、
    我把妳交給他們，會發生什麼事情我不管」等語，並自路邊
    撿拾10元硬幣大小之碎石朝楊炤鈴胸口丟擲，楊炤鈴心生畏
    怖表示願以分期付款方式清償債務，曾乙家仍亟為不滿，復
    對強押楊炤鈴到場之4 名成年男子稱：「楊炤鈴交給你們處
    理了」等語，旋即與張堉銘、紀漢聲共同離開現場，前開4
    名成年男子則以眼罩矇住楊炤鈴雙眼強拉其返回車內，駛往
    設於不詳地點之汽車旅館，並於進入汽車旅館房間後，以手
    銬將楊炤鈴拷於床架欄杆，並由其中2 人至3 人看管拘禁，
    翌日即97年6 月20日中午退房後，前開男子復強拉楊炤鈴進
    入車內，再駛往另一設於不詳地點之汽車旅館，至第3 日即
    97年6 月21日中午前，均以同前方式拘禁楊炤鈴（全程僅有
    使用廁所時准許楊炤鈴將眼罩拿下）；97年6 月21日中午退
    房後，前開4 名男子復強押楊炤鈴進入車內，同乘1 台自小
    客車駛往臺北市○○區○○路附近山區路邊，與曾乙家相約
    會面，曾乙家則駕車搭載不知情之友人張堉銘前往該處，至
    同日下午5 時許，雙方均抵達會面地點，曾乙家及前開男子
    下車謀議討論後，經渠等復返回車上表示其「雇主」要求楊
    炤鈴開立本票，楊炤鈴未予配合，前開男子即於下車詢問曾
    乙家後，因不明原因作罷，隨即駕車搭載楊炤鈴離開，於同
    日晚間6 時許在臺北火車站前取下其眼罩後予以釋放，並歸
    還其皮包。楊炤鈴嗣以行動電話聯絡其姐楊淑鈴、百納公司
    負責人曾立翎（原名曾碧珍）後，即自行搭乘高鐵返回新竹
    縣竹北市。楊炤鈴前後遭私行拘禁剝奪行動自由達約3 日餘
    之久。
二、案經新竹縣政府警察局竹北分局報請臺灣新竹地方法院檢察
    署檢察官偵查起訴。
    理  由
壹、證據能力部分
一、按被告以外之人於審判外之言詞或書面陳述，除法律有規定
    者外，不得作為證據，刑事訴訟法第159 條第1 項定有明文
    。本案證人證人即告訴人楊炤鈴於警詢中之指訴及證人楊淑
    鈴、曾立翎、范珮娟於司法警察調查時所為之陳述，均屬被
    告以外之人於審判外之陳述，依上開規定，原則上即不得作
    為證據，而被告曾乙家之選任辯護人就此部分於本院準備程
    序亦不同意作為證據（見本院99年度訴字第227 號卷第26頁
    ），再證人即告訴人楊炤鈴、證人曾立翎、范珮娟於本院99
    年12月23日審理期日業到庭具結作證，其於審判中所為陳述
    ，與警詢中所為供述，既屬「相符」，則無刑事訴訟法第15
    9 條之2 規定之適用（最高法院99年度台上字第5926號判決
    、99年度台上字第3183號判決、99年度台上字第6762號判決
    、99年度台上字第6169號判決意旨參照），又均查無第159
    條之3 所列得例外作為證據之情形，則證人即告訴人楊炤鈴
    、證人楊淑鈴、曾立翎、范珮娟於警詢之陳述，應認均無證
    據能力，合先敘明。
二、按被告以外之人於偵查中向檢察官所為之陳述，除顯有不可
    信之情況者外，得為證據，刑事訴訟法第159 條之1 第2 項
    定有明文。偵查中對被告以外之人（包括證人、鑑定人、告
    訴人、被害人及共同被告等）所為之偵查筆錄，或被告以外
    之人向檢察官所提之書面陳述，性質上均屬傳聞證據。惟現
    階段刑事訴訟法規定檢察官代表國家偵查犯罪、實施公訴，
    依法其有訊問被告、證人及鑑定人之權，證人、鑑定人且須
    具結，而實務運作時，檢察官偵查中向被告以外之人所取得
    之陳述，原則上均能遵守法律規定，不致違法取供，其可信
    度極高，職是，被告以外之人前於偵查中已具結而為證述，
    除反對該項供述得具有證據能力之一方，已釋明「顯有不可
    信之情況」之理由外，不宜以該證人未能於審判中接受他造
    之反對詰問為由，即遽指該證人於偵查中之陳述不具證據能
    力。本件證人即告訴人楊炤鈴、證人楊淑鈴、曾立翎、范珮
    娟於偵查中具結所為之陳述（有結文4 紙附於偵查卷可稽）
    ，均未曾提及檢察官在偵查時有不法取供之情形，本件被告
    及其選任辯護人反對該項供述得具有證據能力，亦未釋明上
    開供述有顯不可信之情況，依上，渠等於偵查中之證言自均
    具有證據能力。雖被告及其選任辯護人另稱在偵查中證人所
    為之陳述未經詰問之程序，因認無證據能力云云，惟查刑事
    訴訟法在偵查中就訊問證人，並無交互詰問程序之設計，是
    被告選任辯護人就上開證據能力之抗辯似有誤會，併此敘明
    。
三、又鑑定之經過及其結果，應命鑑定人以言詞或書面報告；法
    院或檢察官得囑託醫院、學校或其他相當之機關、團體為鑑
    定，或審查他人之鑑定，並準用前開規定，刑事訴訟法第20
    6 條第1 項、第208 條第1 項前段定有明文。復按測謊鑑定
    ，係依一般人在說謊時，會產生遲疑、緊張、恐懼、不安等
    心理波動現象，乃以科學方法，由鑑定人利用測謊儀器，將
    受測者之上開情緒波動反應情形加以記錄，用以分析、判斷
    受測者之供述，是否違反其內心之真意。故測謊鑑定，倘於
    受測人身心、意識狀態正常，同意配合受測情況下，鑑定人
    具備專業之知識技能，所測試之問題及其方法又具專業可靠
    性時，該測謊結果，雖不能採為有罪或無罪判決之唯一證據
    ，但非無證據能力，仍得供為形成心證之參佐，至於其證明
    力如何，則由事實審法院本於職權為合理之判斷（最高法院
    99年度台上字第7993號判決參照）。本件係臺灣新竹地方法
    院檢察署檢察官囑託法務部調查局對被告為測謊鑑定後所為
    之測謊報告書，形式上符合測謊基本要件，即：告知得拒絕
    受測，以減輕其不必要之壓力，經被告於測謊同意書內簽名
    同意配合；受測人於接受本案測試時，身心狀態並無任何異
    常或不適合施測現象；測謊員經良好之專業訓練並具相當之
    經驗；本件施測環境未受任何干擾；施測所得之生理紀錄曲
    線平滑、圖形明確，顯示所使用儀器運作正常、記錄功能良
    好等情，有法務部調查局99年3 月26日調科參字第09900128
    500 號測謊報告書及法務部調查局99年3 月26日調科參字第
    09900128500 號測謊鑑定過程參考資料各1 份在卷可憑（見
    臺灣新竹地方法院檢察署99年度偵字第451 號偵查卷第215
    頁、第216 至226 頁）。是應認法務部調查局對被告實施測
    謊鑑定之報告，有證據能力，被告及其選任辯護人主張該報
    告無證據能力，應有誤會。至本件認定事實引用之卷內其餘
    所有文書證據卷證資料，均無證據證明係公務員違背法定程
    序取得，且被告及其選任辯護人未於言詞辯論終結前表示異
    議，均有證據能力。
貳、實體部分：
一、訊據被告曾乙家固坦白承認伊曾因系爭慶豐銀行支票屆期提
    示未獲清償乙事，先後於97年6 月19日、同年月21日，前往
    臺北市北投區與告訴人楊炤鈴碰面協商債務清償之方式，惟
    矢口否認有何剝奪行動自由或恐嚇危害安全之犯行，辯稱：
    伊曾於97年4 月底，與陳泓淇碰面商討前開債務之清償方式
    共2 次，會面過程均有4 名姓名年籍不詳之成年男子陪同陳
    泓淇赴約。97年6 月19日，伊係因正闊興業公司股東葉崇岳
    打電話邀約，伊始邀集友人張堉銘及元眾實業公司司機紀漢
    聲陪同伊前往，陪同告訴人楊炤鈴赴約之4 名男子，與先前
    陪同陳泓淇商談債務之人相同，商談中，伊並未向告訴人楊
    炤鈴丟擲碎石或以「如果不還債，就要把妳押到妓院賣身抵
    債」等語恫嚇之，亦未發現告訴人楊炤鈴有何行動遭拘束之
    情形，商談完畢即各自離去。至97年6 月21日，係因葉崇岳
    又打電話告知陳泓淇等人有意商討債務之清償方式等語，伊
    始邀張堉銘再次前往臺北市北投區赴約，惟此次告訴人楊炤
    鈴均未下車，而係由前次陪同告訴人楊炤鈴商談債務之男子
    要求伊往後不要再找告訴人楊炤鈴索討債務，旋即各自離開
    云云。被告之選任辯護人則為被告辯護：倘檢視告訴人楊炤
    鈴門號0000000000號行動電話於97年6 月19日至21日間通聯
    紀錄，可知該段期間前開行動電話均屬開機狀態，且於97年
    6 月19日晚間9 時8 分、同日晚間9 時11分，分別有發話至
    門號0000000000號電話22秒、31秒之紀錄，倘告訴人楊炤鈴
    於該段期間係遭人強押，行為人為掩飾其行蹤，豈有不將被
    害人手機關機，任令其維持通訊之可能？告訴人楊炤鈴陳稱
    其該段期間內係遭人強押拘禁，應屬子虛等語。經查：
（一）1.被告於本院準備程序、審理期日均坦白承認伊曾於97年
        6 月19日，駕駛車牌號碼5598-KK 號銀灰色BMW 自用小
        客車前往臺北市北投區○○○區路邊涼亭處與告訴人楊
        炤鈴碰面協商債務清償之方式，復於同年月21日，在臺
        北市○○區○區路邊，與以小客車搭載告訴人楊炤鈴前
        來之男子交談等情（見本院99年度審訴字第394 號卷第
        28至29頁，本院99年度訴字第227 號卷第13至17頁、第
        22至30頁、第170 頁背面至179 頁），核與證人即告訴
        人楊炤鈴於偵查及本院審理中證述於97年6 月19日曾與
        被告碰面，當時被告係駕駛銀灰色BMW 自用小客車前來
        ，同年月21日亦曾於路邊看到被告等語相符（見臺灣新
        竹地方法院檢察署99年度偵字第451 號偵查卷【以下簡
        稱偵查卷】第195 至197 頁，本院99年度訴字第227 號
        卷第126 頁背面至145 頁），另有車牌號碼5598-KK 號
        自用小客車照片3 幀（見偵查卷第173 頁）、車籍查詢
        - 基本資料詳細畫面1 紙（見偵查卷第174 頁）可參。
        而被告所使用門號0000000000行動電話於97年6 月19日
        晚間6 時20分以後至同日晚間7 時7分間通聯所顯示之
        基地台位置均為「臺北市○○區○○路221 號」處，與
        告訴人楊炤鈴所使用門號0000000000之行動電話於97年
        6 月19日晚間7 時55分許通聯顯示基地台位置「臺北市
        北投區○○路221 號」完全相符；被告所使用前開門號
        行動電話於97年6 月21日下午5 時29分起至同日下午5
        時50分間通聯所顯示之基地台位置均為「臺北市○○區
        ○○路110 號」，亦與告訴人楊炤鈴所使用前開門號行
        動電話於97年6 月21日下午5 時25分起至同日下午5 時
        44分間通聯所顯示之基地台位置「臺北市○○區○○路
        221 號」相近，此有行動電話門號0000000000號通聯調
        閱查詢單（見偵查卷第67頁最後1 欄至69頁第2 欄、第
        89頁第3 欄至90頁第1 欄）、行動電話門號0000000000
        號通聯調閱查詢單（見偵查卷第38頁第4 欄、第51頁第
        3 欄至第5 欄）各1 份在卷，是被告與告訴人楊炤鈴於
        97年6 月19日晚間7 時許曾於臺北市○○區○○路附近
        墳墓區路邊涼亭處碰面，而被告於同年月21日下午5 時
        許曾在臺北市○○區○○路附近山區路邊，與以小客車
        搭載告訴人楊炤鈴前來之男子交談等情，堪信屬實。
      2.證人即告訴人楊炤鈴於本院審理中，固曾一度證稱：「
        6 月19日與曾乙家碰面之地點，是楊梅墳墓區，我認得
        是楊梅的原因，是因為有一個特殊的涼亭。」之語（本
        院99年度訴字第227 號卷第130 頁背面、第137 頁背面
        、第142 頁），然告訴人楊炤鈴所使用門號0000000000
        行動電話，於97年6 月19日晚間7 時通聯所顯示之基地
        台位置，查無「桃園楊梅」地區，此有行動電話門號00
        00000000號通聯調閱查詢單可參（見偵查卷第38頁），
        而證人即告訴人楊炤鈴亦另於本院審理中改稱：「（問
        ：你指認楊梅墳墓區唯一標準就是那個涼亭，是否如此
        ？）是。（問：你覺得全國的涼亭會長的不一樣？）不
        會長的不一樣，類似的一定很多。（問：你說的涼亭有
        特別到讓你覺得一看到就是在楊梅墳墓區的涼亭？）沒
        有辦法那麼明確，但真的很像。」（見本院99年度訴字
        第227 號卷第142 頁背面）、「（問：97年6月19日你
        跟曾乙家碰面的時間大約幾點？）應該是晚上7 點多。
        （問：提示偵卷第35-38 頁通聯紀錄，這是你的通聯紀
        錄，但是你的紀錄沒有出現在桃園楊梅，對於這個通聯
        紀錄有何意見？）沒有意見。（問：對於你在97年6 月
        19日與曾乙家碰面地點，是否還能確認在楊梅？）如果
        這樣的話，沒有辦法確認，因為我是以那個涼亭為辨認
        點。」等語（見本院99年度訴字第227 號卷第143 頁背
        面至144 頁正面），應認告訴人楊炤鈴係因記憶錯誤或
        一時混淆，而於本院審理中為前開證述，其與被告於97
        年6 月19日會面之地點為臺北市○○區○○路附近墳墓
        區路邊涼亭，應屬無誤，附此敘明。
（二）1.經查，證人即告訴人楊炤鈴於本院審理中，就其於97年
        6 月19日下午3 時許騎乘機車離開百納公司之際，在該
        公司附近路邊遭不詳成年男子攔下，自後方以眼罩將其
        雙眼矇住，復強拉其進入前開自小客車後座起，至97年
        6 月21日晚間6 時許於臺北火車站遭釋放前，此3 日期
        間，遭數名姓名年籍不詳之成年男子拘禁剝奪行動自由
        之過程，以及被告於97年6 月19日晚間7 時許，在某墳
        墓區路邊涼亭處與其碰面時，以碎石丟擲其胸口並恫以
        ：「如果不還債，就要把妳押到妓院賣身抵債」、「現
        在給妳三條路，第一、妳現在從這邊跳下去，沒死算妳
        命大我就認了。第二、我給妳10分鐘妳告訴我錢在哪裡
        ，然後妳還錢。第三、我把妳交給他們，會發生什麼事
        情我不管」等語，致其心生畏怖之細節，均指訴歷歷（
        見本院99年度訴字第227 號卷第126 頁背面至145 頁）
        ，核與其於偵查中證述之情節大致相符（見偵查卷第19
        5 至197 頁），無重大不一致之瑕疵，而告訴人楊炤鈴
        於本案發生前，與被告並無冤仇，復於偵查及本院審理
        中一再表示：「我覺得我跟曾乙家都是被我前夫陳泓淇
        所害，雖然曾乙家這種方式不對，但我也覺得他很可憐
        ，我想原諒曾乙家，希望他重新做人。」（見偵查卷第
        197 頁）、「我覺得發生這種事情對我來說是一種傷害
        ，但是如果在這個事情還沒有發生以前，就我對曾乙家
        的認識，我覺得他是一個工作認真，實事求事的人，他
        和我很像，我用了前夫作業務，他把陳泓淇當好朋友，
        結果都被他騙了，雖然那幾天我很恐懼，對於刑度希望
        可以從輕量刑。」（見本院99年度訴字第227 號卷第14
        5 頁）等語，亦可知告訴人楊炤鈴並非對被告心懷仇恨
        之人，難認其有故意編纂不實情節誣陷被告入罪之動機
        ；再者，依：證人即百納公司職員范珮娟於偵查中及
        本院審理中均證稱：「97年6 月19日晚間，楊炤鈴的乾
        弟蔡子偉打電話問我是否知道楊炤鈴的行蹤，因為他找
        不到楊炤鈴，我在同日晚間7 點53分以行動電話門號00
        00000000撥打楊炤鈴之手機，但沒有接通，轉成語音信
        箱。」（見偵查卷第205 頁，本院卷第121 頁）、證
        人即百納公司負責人曾立翎（原名曾碧珍，下同）於偵
        查及本院審理中亦證稱：「因為楊炤鈴在我公司上班，
        她的家人找不到她，就用電話跟我聯繫，我也電話聯繫
        不上楊炤鈴，後來她的母親就去報案。」（見偵查卷第
        205 頁）、「我在97年6 月19日晚間9 時59分、11點1
        分、11點2 分、11點9 分、97年6 月20日中午12點43
        分、12點48分等時間，均有使用行動電話門號00000000
        00撥打楊炤鈴之手機，是因為聽說她不見，所以一直找
        她，但都沒有接通或進入語音信箱。」（見本院99年度
        訴字第227 號卷第118 頁背面至119 頁正面）等語、
        告訴人楊炤鈴使用行動電話門號0000000000於97年6 月
        19日下午3 時27分以後至同年月21日晚間6 時15分前之
        通聯紀錄，除97年6 月19日晚間9 時8 分、同日晚間9
        時11分，分別有發話至門號0000000000號電話22秒、31
        秒之紀錄外（詳後理由欄貳、一、（三）、3.(2)所述）
        ，並無任何通話秒數，有行動電話門號0000000000號通
        聯調閱查詢單1 份可稽（見偵查卷第32至58頁，其中證
        人范珮娟、曾立翎前述通話之紀錄可參見偵查卷第38
        頁第3 欄、第42頁第1 欄、最後1 欄、第43頁第3 、4
        欄、第45頁5 、6 欄）、告訴人楊炤鈴於97年6 月19
        日下班時所騎乘車牌號碼HTU- 646號重型機車，於同日
        下午4 時40分經當時之所有權人蔡子偉通報失竊，有汽
        （機）車過戶登記書及歷史異動查詢（車號：HTU- 646
        號）各1 份可參（見本院99年度訴字第227 號卷第75頁
        、第76頁）及證人即告訴人楊炤鈴之姐楊淑鈴於偵查
        中證稱：「我從娘家我媽媽那裡被告知，我妹妹楊炤鈴
        被擄走了，我母親是曾立翎（原名曾碧珍）告訴她的，
        曾立翎告知的內容我不清楚，我只想要找到楊炤鈴，我
        趕緊帶我母親去報案。」等語（見偵查卷第197 頁）等
        資料，可推知告訴人楊炤鈴於97年6 月19日下午3 時許
        起至同年月21日晚間6 時許期間，確有行蹤不明、親友
        無法與其取得聯繫之情事，此與證人即告訴人楊炤鈴於
        偵查及本院審理中證述之情節，互核一致；再本件經送
        法務部調查局為測謊鑑定，被告對於「（問：楊炤鈴被
        綁期間，你有與其見面並出言恐嚇嗎？）沒有」等，經
        測試結果呈不實反應，此有法務部調查局99年3 月26日
        調科參字第09900128500 號測謊報告書及測謊鑑定過程
        參考資料1 份可參（見偵查卷第215 至226 頁），益足
        徵證人即告訴人楊炤鈴所述情節與事實相符。本件告訴
        人楊炤鈴於97年6 月19日下午3 時許起至21日晚間6 時
        許間，遭人私行拘禁剝奪行動自由，且於97年6 月19日
        於臺北市○○區○○路附近墳墓區路邊涼亭處，遭被告
        以丟擲碎石及「如果不還債，就要把妳押到妓院賣身抵
        債」恫嚇之語恐嚇危害安全，致其心生畏懼等情，已堪
        認定。
      2.又查：(1)被告於97年6 月20日上午9 時43分許，曾與證
        人范珮娟以MSN 通話，內容如下（括弧內為范珮娟以別
        名「范小娟」通話之內容）：「你們老大沒上班... 要
        上班嗎？」、「她可能要很久都不去上班了」、「（誰
        ㄚ？）」、「還裝」、「（我們老大是曾小姐）」、「
        最好是」、「（是阿，你到底再說什麼ㄚ，我們老大在
        公司耶，什麼ㄚ？？）」、「好吧... 那就沒事了...
        」、「（你在說誰ㄚ）」、「你們之前的員工都招了..
        . 還裝... 真是佩服你們」、「（到底在說什麼ㄚ。難
        道不能讓我好好的到新公司上班嗎？）」、「你自己也
        好自為之」、「（我到底招惹你們什麼ㄚ）」、「他們
        之前倒的帳... 有些是地下錢莊的..跟我沒關係」、「
        （我只不過想換個新老闆好好工作）」、「是嘛... 那
        就好... 那要來拜一下碼頭ㄚ... 臺北我熟... 可以介
        紹生意給你ㄚ」、「（謝謝你）」、「反正妳跟他們夫
        妻倆一點關西（應為係之誤）都沒... 你可以來阿...
        我等妳」…「（我老闆打電話給你... 反正那夫妻的事
        和我們沒關西（應為係之誤）... 別把我們搞在一起）
        」、「好啦、好啦」、「（接我們老闆的電話吧）」、
        「ok...00000000 ... 我們公司電話」，此有被告及證
        人范珮娟MSN 別名「范小娟」於97年6 月20日之網路MS
        N 交談紀錄1 份在卷可參（見偵查卷第25至31頁）。依
        前開交談紀錄、證人范珮娟於偵查、本院審理中證稱：
        「我之前在正闊興業公司工作，該公司實質上是由楊炤
        鈴經營，後來我到百納公司上班，老闆是曾立翎。我之
        前在正闊興業公司時會用MSN 聯絡出貨、送貨訊息，曾
        乙家是公司客戶，所以有他的MSN 帳號。97年6 月20日
        我用『范小娟』的名字和曾乙家以MSN 交談，他跟我說
        『妳們老大不在了，妳還要上班嗎』、『她可能很久都
        不去上班了』，當時我的主管已經是曾立翎，所以我不
        清楚他指的老大是誰，但因為楊炤鈴的乾弟弟蔡子偉在
        前一天晚上問我是否知道楊炤鈴的去向，我就有想到曾
        乙家所說的『老大』是否指楊炤鈴？我有問曾立翎：『
        楊炤鈴一直沒有來上班，是否發生什麼事情？』，也有
        請曾立翎依曾乙家留的公司電話與曾乙家聯絡。」（見
        偵查卷第204 至206 頁，本院99年度訴字第227 號卷第
        119 頁背面至122 頁）、證人曾立翎於偵查、本院審理
        中證稱：「范珮娟告訴我曾乙家有留電話，我就打給他
        。曾乙家在電話中，有說我、楊炤鈴、范珮娟都是詐騙
        集團，一直在騙他的錢，也有說類似『楊炤鈴已經被地
        下錢莊的人帶走』這樣的話。」（見偵查卷第205 至20
        6 頁，本院99年度訴字第227 號卷第117 至119 頁）等
        語，及前述被告於97年6 月19日晚間7 時許，曾於臺北
        市○○區○○路附近墳墓區路邊涼亭處與告訴人楊炤鈴
        碰面之事實，應足以推論被告知悉告訴人楊炤鈴於97年
        6 月19日下午3 時許以後即遭私行拘禁剝奪行動自由之
        情事。(2)再者，證人即告訴人楊炤鈴於本院審理中，明
        確證稱：「6 月19日我被拉上車後，有問那些男子他們
        是誰？要帶我去哪裡？有人回答說有人要跟你聊一聊，
        到了就知道。車子開了20分鐘就停下來，他們押我下車
        ，走了幾步又押我上車，第2 次停車就是墳墓區，有看
        到曾乙家和另一個認不出來的男子一起出現…離開墳墓
        區後，因為曾乙家告訴那些男子隨便他們處理，我不知
        道他們要帶我去哪裡，就我認知，我覺得他們在等待，
        第1 天晚上投宿旅館汽車時，押我的人問我陳泓淇在哪
        裡？又問我說到底欠曾乙家多少錢？為何欠曾乙家錢？
        6 月20日中午從汽車旅館退房以後，到晚上進另1 間汽
        車旅館前，都是在車上晃，到6 月21日中午退房後，在
        車上有聽到押我的人在講電話的聲音，後來車就停下來
        ，我聽到他們下車的聲音，就偷偷把眼罩拉下來，從左
        後視鏡看到他們和曾乙家在講話，談完話後他們回到車
        上，告訴我『雇主』要求我簽500 萬元的本票，我說為
        什麼要簽500 萬元本票，其中1 人就說妳等一下，就聽
        到駕駛座車門打開的聲音，隔一會，他回來，又說不用
        了，我們送妳去車站坐車回去。」、「（問：你被押的
        過程中，除了看到曾乙家以外，有無看到其他債權人？
        ）我有看到別的人，但是因為距離太遠，我沒有辦法確
        認他們是誰。（問：在整個被押過程中，究竟有沒有跟
        任何債權人商談到關於還款的事情？）我這邊沒有，除
        了跟曾乙家外。（問：整個被押過程中，有無求押你的
        人放了你？）有。（問：他們做了什麼反應？）他們說
        他們也是拿人錢財與人消災。」等語（見本院99年度訴
        字第227 號卷第126 頁背面至145 頁），又97年6 月21
        日上午10時29分曾有新竹縣政府警察局竹北分局警員以
        分局電話00-0000000撥打被告所使用門號0000000000行
        動電話詢問被告關於告訴人楊炤鈴之下落，而同日下午
        5 時許，被告在臺北市北投區附近，未與告訴人楊炤鈴
        交談，僅與搭載其前來之男子交談後即離開等情，有行
        動電話門號0000000000號通聯調閱查詢單1 份在卷（見
        偵查卷第89頁第1 欄），亦為被告所不否認（見本院99
        年度訴字第227 號卷第13至17頁、第22至30頁），而本
        件送法務部調查局為測謊鑑定，被告對於「（問：你有
        教唆第三人押走楊炤鈴嗎？）沒有」等，經測試結果呈
        不實反應，亦有法務部調查局99年3 月26日調參字第09
        900128500 號測謊報告書及測謊鑑定過程參考資料1 份
        可參（見偵查卷第215 至226 頁），參酌證人即告訴人
        楊炤鈴於97年6 月19日下午3 時許起至同年月21日晚間
        6 時許間，僅曾與被告單一債權人會面，而未與其他債
        權人碰面商討債務清償之問題，私行拘禁剝奪告訴人楊
        炤鈴行動自由之數名成年男子，亦僅曾詢問其積欠被告
        之金額，且有警員向被告詢問告訴人楊炤鈴下落後，被
        告旋與拘禁告訴人楊炤鈴之男子碰面，數人於車外商談
        後，拘禁告訴人楊炤鈴之男子即返回車上表示「雇主」
        要求簽發本票，未果後即將告訴人楊炤鈴釋放等情節，
        應足認知97年6 月19日下午3 時許起至同年月21日晚間
        6 時許間，出面執行拘禁剝奪告訴人楊炤鈴行動自由行
        為之成年男子，係受被告委託而為之，被告與前開成年
        男子間，相互利用他人之行為，以達其犯罪之目的，自
        有共同之犯意聯絡及行為分擔，應對全部發生之結果，
        共同負責。
      3.至於97年6 月19日至21日間，受被告委託，與被告共同
        基於剝奪他人行動自由之犯意聯絡，而出面執行私行拘
        禁剝奪告訴人楊炤鈴行動自由之成年男子人數部分：(1)
        被告始終陳稱97年6 月19日、21日，被告與告訴人楊炤
        鈴會面時，告訴人楊炤鈴身後均有4 名成年男子，而與
        97 年6月19日陪同被告前往臺北市北投區墳墓區之證人
        張堉銘、紀漢聲、97年6 月21日陪同被告前往臺北市○
        ○區○區路邊之證人張堉銘於本院審理中所證述之情節
        相符（見本院99年度訴字第227 號卷第104 頁背面至11
        0 頁背面、第110 頁背面至117 頁），又證人即告訴人
        楊炤鈴於本院審理中亦證稱：「（問：你能否確定把你
        拉上車的人有幾個？）3 到4 個人。我沒有辦法確認，
        我的摩托車往前騎，他們從我後面停下來作這些動作，
        我沒有辦法回頭的時候，已經被矇上眼罩。」、「（問
        ：提示偵查卷第12頁第4 行，你剛提到不知道幾人拉你
        上車，但是你在警詢中明確講出3 人，為何如此？）因
        為1 個開車，開車的人旁邊是有聲音，我的左手邊也有
        人，因為他靠我很近，所以有感覺到溫度，但是右手邊
        那邊不確定有人，但是在墳墓區要下車的時候，我聽到
        4 個車門都有開啟的聲音，所以不確定是3 人還是4 人
        。」（見本院99年度訴字第227 號卷第129 頁正面、第
        13 6頁背面）等語，應認與被告共同基於剝奪他人行動
        自由之犯意聯絡，而出面執行私行拘禁剝奪告訴人楊炤
        鈴行動自由之成年男子人數共為4 人。(2)至於證人即告
        訴人楊炤鈴於本院審理中，固另證稱97年6 月21日中午
        以後，自汽車旅館房間將其強拉進入自小客車內，前往
        臺北市○○區○○路附近山區與被告碰面之男子人數為
        3 人，伊有聽到下車聲音是3 個車門都有開，駕駛座、
        副駕駛座、左後座車門都有打開，從左後方後視鏡有看
        到3 個人的背影等語（見本院99年度訴字第227 號卷第
        126 頁背面至14 5頁），然參酌告訴人楊炤鈴於遭私行
        拘禁剝奪行動自由期間，均經前開成年男子以眼罩矇住
        雙眼，僅得利用空檔將眼罩拿開後自車內窺視後視鏡有
        限之視野範圍，而車門開關門聲亦有可能重疊，而非全
        無判斷失準之可能等情，仍應以被告及證人張堉銘、紀
        漢聲供述、證述內容，認定執行押人上車犯行人數為4
        人，附此敘明。
（三）本件被告及其選任辯護人固以前語為辯，然查：
      1.本件被告於警詢、偵訊、本院99年7 月29日第一次準備
        期日中，均矢口否認曾於97年6 月19日至21日期間在臺
        北市北投區與告訴人楊炤鈴會面之事實，稱：伊於97年
        6 月19日整天都在元眾實業公司，6 月21日凌晨先在酒
        吧喝酒，之後到KTV 唱歌，再回到公司睡覺到下午3 、
        4 點，之後開車去找客戶，大部分的時間人都在臺北，
        不知道為何楊炤鈴說在北投山區有看到伊等語（見偵查
        卷第6 至10頁、第194 至197 頁，本院99年度審訴字第
        394 號卷第17至19頁），至其選任辯護人並聲請閱卷後
        ，始坦白承認：伊曾於97年6 月19日，駕駛車牌號碼55
        98-KK 號銀灰色BMW 自用小客車前往臺北市北投區與告
        訴人楊炤鈴碰面協商債務清償之方式，復於同年月21日
        ，在臺北市北投區與以小客車搭載告訴人楊炤鈴前來之
        男子交談之語（見本院99年度審訴字第394 號卷第28至
        29頁，本院99年度訴字第227 號卷第13至17頁、第22至
        30頁、第170 頁背面至179 頁），並稱：伊於警詢中之
        所以未提及97年6 月19日至21日間，曾於臺北市北投區
        與告訴人楊炤鈴會面之情節，是因為伊是做生意的人，
        不願意跟警察來往，想說警察可能問一問就算了，所以
        沒有認真回答，又雖然警察於詢問其前開3 日間行程之
        前，曾告知被告「告訴人楊炤鈴指控其遭剝奪行動自由
        期間，曾看到被告出現在其面前」等語，但當時伊認為
        是警察想要栽贓，所以也不願正面回答（見本院99年度
        訴字第227 號卷第24頁），其所為辯解不僅前後反覆不
        一，且對於先前於警詢、偵訊中所為說詞之解釋，亦與
        一般無辜之人遭受虛枉指控時，莫不窮盡為己身辯護之
        常情相違，其嗣後所為之辯解，已難遽予採信。
      2.再者，證人葉崇岳固於本院審理中證稱：「97年6 月間
        ，因陳泓淇通知我，我再與曾乙家相約到北投見面。我
        這邊是我、曾乙家和幾位曾乙家的朋友，我自己開一台
        車。到場後，發現只有楊炤鈴及4 名男子到場，陳泓淇
        沒有在場，我覺得他沒有誠意，就沒有下車，只有曾乙
        家下車跟楊炤鈴談，我在車上有看到一點情況。…（問
        ：楊炤鈴那時跟他一起來的四位男子互動情形如何？有
        無被綑綁、有無攜帶眼罩？）都沒有，被綁也沒有帶眼
        罩。至於互動情形就是那4 個人就站在楊炤鈴旁邊，好
        像只是站在旁邊。我只有看到楊炤鈴和曾乙家2 人在對
        話，談了10幾分鐘。‥後來我和曾乙家各自開車下山。
        」等語（本院99年度訴字第227 號卷第97至104 頁正面
        ）、證人張堉銘固於本院審理中證述：「在97年間，我
        曾經2 次陪同曾乙家到北投和楊炤鈴商談債務問題，都
        是曾乙家開車載我去，我有下車，站在比較後面。我看
        到楊炤鈴時，她沒有被綑綁或戴眼罩，也沒有呈現行動
        被拘束之情況，他們之間的談話我沒有聽到。第一次（
        97年曾乙家與楊炤鈴碰面），葉崇岳、紀漢聲也有去。
        曾乙家來載我，葉崇岳、紀漢聲各開1 台車，有先到北
        投國小，和葉崇岳碰面才一起上去。談話過程中，葉崇
        岳好像在車上。第二次與楊炤鈴碰面的時間應該是下午
        ，地點應該跟前次地點不同，那次紀漢聲也有去。我有
        下車，一樣站在車旁，楊炤鈴應該有下車，她和曾乙家
        在談事情，4 名男子就站在他後面，我下車站在車附近
        抽煙沒有靠近。」（見本院99年度訴字第227 號卷第10
        4 頁背面至110 頁背面），而證人紀漢聲固亦於本院審
        理中證稱：「97年6 月19日晚間6 點後，曾乙家打電話
        找我去北投陪他跟楊炤鈴談債務問題，我自己開一台車
        去。我們先約在北投國小，當時有曾乙家和張堉銘在，
        還有一台車在後面，我後來知道是葉崇岳的車，我跟著
        曾乙家的車到北投山區墳墓區。到了以後，楊炤鈴的車
        停在最前面，然後是曾乙家的車，再來是我的車，最後
        是葉崇岳的車，停成一排。只有曾乙家和楊炤鈴在談，
        張堉銘有在車旁走動，葉崇岳我沒有看到。我在車上可
        以隱隱約約聽到曾乙家和楊炤鈴談話，但沒有聽到內容
        ，曾乙家講話並沒有神情激動的樣子，我看到楊炤鈴時
        ，她沒有被綑綁或戴眼罩，也沒有呈現行動被拘束之情
        況。」等語（見本院99年度訴字第227 號卷第110 頁背
        面至117 頁）惟：
      (1)就證人葉崇岳證述部分：依證人葉崇岳於本院審理中另
        證稱：「我們那天（即97年6 月19日）約碰面，我有打
        電話給曾乙家，應該是確定碰面的地點北投國小要怎麼
        走，下午1 點多將近2 點的通話，大概都是在跟曾乙家
        報路。應該是下午2 點以後抵達北投山區。」等語（見
        本院99年度訴字第227 號卷第100 頁背面至101 頁正面
        ），其所證述雙方會面之時間，與被告及告訴人楊炤鈴
        在臺北市北投區會面之時間即同日晚間7 時許（詳前述
        理由欄貳、一、（一）部分）顯有差距。又參酌證人葉
        崇岳使用行動電話門號0000000000於97年6 月19日晚間
        6 時16分通聯所顯示之基地台位置，係在距離臺北市○
        ○區○○路約15至20分鐘車程之「臺北市○○區○○路
        2 段」處、同日晚間7 時23分所顯示之基地台位置，係
        在「臺北縣三重市○○路」附近，與被告所使用之行動
        電話門號0000000000於97年6 月19日晚間6 時20分以後
        至同日晚間7 時7 分間通聯所顯示之基地台位置均為「
        臺北市○○區○○路221 號」處，告訴人楊炤鈴所使用
        之行動電話於97年6 月19日晚間7 時55分許通聯顯示基
        地台位置亦為「臺北市○○區○○路221 號」處，顯屬
        相異，此有證人葉崇岳之證述（見本院99年度訴字第22
        7 號卷第103 頁）及行動電話門號0000000000號通聯調
        閱查詢單（見偵查卷第126 頁第2 欄）、行動電話門號
        0000000000號通聯調閱查詢單（見偵查卷第67頁最後1
        欄至第69頁第1 、2 欄）、行動電話門號0000000000號
        通聯調閱查詢單（見偵查卷第38頁第4 欄）各1 份在卷
        ，已難認被告與告訴人楊炤鈴於97年6 月19日晚間7 時
        許在臺北市○○區○○路附近墳墓區路邊涼亭處會面之
        際，證人葉崇岳確實身處現場。再證人即告訴人楊炤鈴
        於本院審理中證稱：「97年6 月19日那天碰面的時候，
        有看到1 個人和曾乙家一起前來，另外一台遠遠的BMW
        車內應該有坐1 個人，現場包含我坐的車，總共是3 部
        車。…在墳墓區地點沒有看到葉崇岳。」之語（見本院
        99年度訴字第227 號卷第138 頁背面、第140 頁背面至
        141 頁），亦與前開證人張堉銘、紀漢聲證述證人葉崇
        岳在場之情節不符，另審酌證人葉崇岳原為正闊興業公
        司之股東，因退股取得發票人為正闊興業公司、面額55
        0 萬元，付款人華南商業銀行新豐分行，且經告訴人楊
        炤鈴背書之支票1 張，該支票屆期提示亦遭退票，此經
        證人即告訴人楊炤鈴、證人葉崇岳於本院審理中證述明
        確，且有支票影本1 張附卷可稽（見本院第136 頁、第
        98頁、第153 頁），依常情推論，前開遭退票之支票，
        金額龐大，既為正闊興業公司所開立，又經告訴人楊炤
        鈴背書，當屬證人葉崇岳亟欲索討之債務，97年6 月19
        日告訴人楊炤鈴終於出面商討債務時，倘此會面之促成
        ，確係由證人葉崇岳主動邀約被告而成，且證人葉崇岳
        確實身處現場，何以不下車親自向告訴人楊炤鈴追討其
        積欠之債務，而僅留置於車上觀看曾乙家及楊炤鈴之舉
        動？依前所述，難認證人葉崇岳於本院審理中前開證述
        之語，與事實相符，不足為對被告有利認定之依據。
      (2)就證人張堉銘、紀漢聲證稱渠等未見告訴人楊炤鈴遭人
        拘束行動自由、亦未聽聞被告為恫嚇之語部分：參酌全
        卷資料，縱認渠等證述屬實，被告及告訴人楊炤鈴於97
        年6 月19日會面時間為晚間7 時許，會面地點為臺北市
        北投區○○路附近墳墓區，顯非人潮洶湧燈火通明之處
        ，證人張堉銘、紀漢聲既證述稱渠等所處位置與被告及
        告訴人楊炤鈴談話之地點，均有相當距離，未能仔細聆
        聽被告與告訴人楊炤鈴談話之內容，實難認定證人張堉
        銘、紀漢聲得以清楚觀察被告、告訴人楊炤鈴及站在告
        訴人楊炤鈴身後4名男子全部相關人等之肢體動作；另
        細譯證人張堉銘於本院審理中就其於97年6月21日陪同
        被告前往臺北市北投區過程，亦顯與證人即告訴人楊炤
        鈴、證人紀漢聲於本院審理中證述之情節及被告坦白承
        認97年6月21日當天，證人紀漢聲並未到場，且被告僅
        與搭載告訴人楊炤鈴前來會面之成年男子商談，告訴人
        楊炤鈴則留在車內等細節（見本院99年度審訴字第394
        號卷第28至29頁，本院99年度訴字第227號卷第13至17
        頁、第22至30頁、第10頁背面至117頁、第126頁背面至
        14 5頁、第170頁背面至17 9頁），均不相吻合，再參
        證人張堉銘於本院審理中自承：「我只是陪著去，沒有
        辦法記得很清楚，某部分沒記到，第2次好像真的不太
        清楚。」（見本院99年度訴字第227號卷第107頁背面）
        之語，是認證人張堉銘、紀漢聲之證述內容，不足作為
        對被告有利認定之依據。
     3. 末就告訴人楊炤鈴所使用門號0000000000行動電話通聯
        紀錄部分：
      (1)本件告訴人楊炤鈴使用門號0000000000行動電話，於97
        年6 月19日下午3 時許，在百納公司附近遭4 名成年男
        子強拉上車後，即由前開男子保管之，此業據證人即告
        訴人楊炤鈴於偵查及本院審理中證述明確（見偵查卷第
        195 至197 頁，本院99年度訴字第227 號卷第126 頁背
        面至145 頁），亦與該行動電話於該段期間通聯紀錄多
        顯示0 秒之情形相符（詳前貳、一、（二）1.所述）。
        前開門號之行動電話於該段期間內，為何始終得以顯示
        基地台位置，或因犯罪行為人並不知悉行動電話保持開
        機將顯示基地台位置而洩漏行蹤，又或因系統設定方式
        而造成，可能性不一而足，實難單以此點即率爾認定告
        訴人楊炤鈴於該段期間並未遭人私行拘禁並剝奪行動自
        由之情，被告之選任辯護人以此為辯解，顯有誤會。
      (2)又告訴人楊炤鈴使用行動電話門號0000000000於97年6
        月19日晚間9 時8 分、同日晚間9 時11分，固分別有發
        話至申用人簡木貴、門號0000000000號電話各22秒、31
        秒之紀錄，此有行動電話門號0000000000號之通聯調閱
        查詢單可參（見偵查卷第40頁倒數第3 欄、第41頁第4
        欄），而證人簡木貴固於本院審理中一度證述：「我是
        視博通國際股份有限公司、聯嘉資訊公司負責人，公司
        業務是代理電腦LCD 螢幕、周邊設備等產品的銷售、批
        發。我的廠商中有一個業務趙先生曾與我接洽，表示要
        買正闊興業公司的產品後轉賣給我們，才介紹正闊興業
        公司業務經理楊炤鈴給我。前開行動電話通聯紀錄，是
        我和楊炤鈴約在臺北市○○區○○路我公司這裡看產品
        ，約在晚上7 、8 點，楊炤鈴遲到有事情，打電話給我
        說會晚點到後來就說她快到了。後來她在晚間10點多確
        實有依約跟我討論產品。」等語（見本院99年度訴字第
        227 號卷第122 至126 頁），然細譯告訴人楊炤鈴使用
        0000000000門號行動電話於97年6 月19日晚間通聯顯示
        之基地台位置，均無顯示於「臺北市中山區」附近之位
        置，此有行動電話門號0000000000號之通聯調閱查詢單
        在卷（見偵查卷第32至58頁），而證人簡木貴嗣與證人
        即告訴人楊炤鈴對質後，即證稱：「確實有一位趙先生
        介紹我正闊的產品，但是時間點我已經想不起來，我們
        談產品的那天，應該是農曆過年前。」、「（問：你剛
        剛作證的時候，有提到說通聯紀錄上這通電話跟你與楊
        炤鈴談產品的事情是同一件事情的原因，是否因為你看
        到有這通電話的紀錄又曾經談過，所以搞混在一起？）
        對。（問：有無印象中在97年6 月接到楊炤鈴的行動電
        話來電，讓你覺得很奇怪的對話內容？）這種電話每天
        都很多。所以我完全沒有印象。」等語（見本院99年度
        訴字第227 號卷第135 至136 頁），應認證人簡木貴於
        本院審理中證述97年6 月19日晚間曾與告訴人楊炤鈴在
        其公司內會面商談產品事項等語，係因記憶錯誤所為，
        亦不足以為被告有利認定之依據。
     4. 依前所述，本案被告及其選任辯護人所為辯解，均難採
        信，亦均不足以作為對被告有利認定之依據。
（四）綜前所述，本案事證明確，被告犯行已堪認定，應予依法
      論科。
二、論罪科刑部分：
（一）按刑法第305 條之恐嚇罪，係指單純以將來加害生命、身
      體、自由、名譽、財產之事，恐嚇他人致生危害於安全者
      而言。如對於他人之生命、身體等，以現實之強暴脅迫手
      段加以危害要挾，使人行無義務之事或妨害人行使權利，
      應構成刑法第304 條之強制罪，而非同法第305 條之恐嚇
      危害安全罪。又刑法第302 條之妨害自由罪，係妨害他人
      自由之概括的規定，故行為人具有一定目的，以非法方法
      剝奪人之行動自由者，除法律別有處罰較重之規定（例如
      略誘及擄人勒贖等罪），應適用各該規定處斷外，如以使
      人行無義務之事，或妨害人行使權利為目的，而其強暴脅
      迫復已達於剝奪人行動自由之程度，即祇成立本罪，不應
      再依同法第304 條論處。誠以此項使人行無義務之事，或
      妨害人行使權利之低度行為，應為非法剝奪人之行動自由
      之高度行為所吸收，不能以其目的係在使人行無義務之事
      ，或妨害人行使權利，認為係觸犯刑法第302 條第1 項及
      第304 條第1 項之二罪名，而依同法第55條從一重處斷（
      最高法院93年度台上字第3309號裁判要旨參照）；刑法第
      302 條第1 項、第304 條第1 項及第305 條之罪，均係以
      人之自由為其保護之法益。而刑法第302 條第1 項之罪所
      稱之非法方法，已包括強暴、脅迫或恐嚇等一切不法手段
      在內。因之，如以非法方法剝奪他人行動自由行為繼續中
      ，再對被害人施加恐嚇，或以恐嚇之手段迫使被害人行無
      義務之事；則其恐嚇之行為，仍屬於非法方法剝奪行動自
      由之部分行為，應僅論以刑法第302 條第1 項之罪，無另
      成立同法第304 條或第305 條之罪之餘地（最高法院89年
      度台上字第780 號裁判要旨參照），經查，本件告訴人楊
      炤鈴係於97年6 月19日下午3 時許起至同年月21日晚間6
      時許間，遭被告及成年男子4 人共同私行拘禁剝奪行動自
      由，已如前述，被告於97年6 月19日晚間7 時許，在臺北
      市○○區○○路附近墳墓區路邊涼亭處，向告訴人楊炤鈴
      丟擲碎石，並出言恫嚇「如果不還債，就要把妳押到妓院
      賣身抵債」、「現在給妳三條路，第一、妳現在從這邊跳
      下去，沒死算妳命大我就認了。第二、我給妳10分鐘妳告
      訴我錢在哪裡，然後妳還錢。第三、我把妳交給他們，會
      發生什麼事情我不管」等語，及被告於97年6 月21日下午
      5 時許，在臺北市○○區○○路附近山區，透過成年男子
      迫使告訴人楊炤鈴行簽發本票此一無義務之事，均係於非
      法方法剝奪他人行動自由行為繼續中所為，依前所述，仍
      屬於非法方法剝奪行動自由之部分行為，無另成立同法第
      304 條、第305 條之罪。
（二）核被告所為，係犯刑法第302條第1項之剝奪他人行動自由
      罪。被告於以非法方法剝奪他人行動自由行為繼續中，對
      被害人施加恐嚇，並迫使被害人行無義務之事，其恐嚇及
      使人行無義務之事之行為，屬於非法方法剝奪行動自由之
      部分行，公訴人於起訴書內認定被告所犯構成刑法第302
      條第1 項之剝奪他人行動自由及第305 條恐嚇危害安全2
      罪，尚有未恰。又蒞庭之公訴人雖以被告上開恐嚇告訴人
      楊炤鈴之犯行另涉嫌刑法第346 條第3 項、第1 項之恐嚇
      取財未遂罪嫌，然因被告確持有正闊興業公司為發票人面
      額220 萬元之慶豐商業銀行支票1 張，而告訴人楊炤鈴確
      為該公司之實質經營者，被告為索討上開債務而為本件犯
      行，並無不法所有意圖（詳後述），則被告上開所為，應
      涵攝於剝奪他人行動自由罪內，毋庸變更起訴法條及另為
      無罪之諭知，附此敘明。被告與真實姓名年籍不詳之成年
      男子4 人間，有犯意之聯絡與行為之分擔，為共同正犯。
      爰審酌被告被告不思以正途解決其與陳泓淇、告訴人楊炤
      鈴所經營正闊興業公司間之債務糾紛，圖以暴力相向，嚴
      重影響社會治安，增長社會暴戾氣氛，犯後又始終未表示
      願與告訴人楊炤鈴和解之意念，其所為實屬可議，然念及
      其素行尚可、有臺灣高等法院被告前案紀錄表可參、暨本
      件犯罪手段、造成之損害及告訴人楊炤鈴嗣後一再表示願
      意原諒被告，希望從輕量處其刑度（見本院99年度訴字第
      227 號卷第145 頁、第159 頁）等一切情狀，量處如主文
      所示之刑，並諭知易科罰金之折算標準。
三、本案蒞庭之公訴人固另認被告上開恐嚇告訴人楊炤鈴之犯行
    涉嫌刑法第346 條第3 項、第1 項之恐嚇取財未遂罪嫌。惟
    按刑法第346 條之第1 項之恐嚇取財罪嫌，行為人主觀上須
    意圖為自己或第三人不法所有，若僅以恐嚇方法使人交付財
    物，而無不法所有意圖，縱令其行為或可觸犯他項罪名，要
    無由成立恐嚇取財罪（最高法院84年度臺上字第4566號判決
    意旨參照）。查被告與告訴人楊炤鈴之前夫陳泓淇間存有金
    錢借貸糾紛，被告曾於97年3 月間借款220 萬元予陳泓淇，
    陳泓淇則以前開面額220 萬元之慶豐銀行支票1 張作為質押
    ，然該支票屆期提示竟因存款不足而遭退票，此據被告陳述
    明確，並有前開支票影本暨退票理由單在卷可查（見本院99
    年度訴字第227 號卷第19頁），而證人即告訴人楊炤鈴於本
    院審理中，亦不否認其確為正闊興業公司之實質經營者、前
    開支票係由陳泓淇取得後交付予被告及被告曾表示正闊興業
    公司積欠其票款之事實（見本院99年度訴字第227 號卷第12
    6 頁背面至145 頁），前開支票因未能兌現而積欠持票人即
    被告之票款220 萬元，於法律層面固屬正闊興業公司法人之
    債務，而與自然人即告訴人楊炤鈴無涉，然衡諸一般無專業
    法律知識之人，對前開自然人及法人間權利義務之區隔，未
    必能清楚區分，被告辯稱其於97年6 月19日係為追討前開支
    票債務而與正闊興業公司實質經營者告訴人楊炤鈴商談等語
    ，與常情並無重大違背。證人即告訴人楊炤鈴於本院審理中
    固曾證稱：「他（曾乙家）要我還這筆錢，但是沒有告訴我
    細項，只是告訴我總共就是1000萬元。」之語（見本院99年
    度訴字第227 號卷第138 頁），然此業據被告堅決否認，又
    參諸證人即告訴人楊炤鈴於同次審理期日曾另證稱：「（97
    年6 月21日那些人和曾乙家談話後）回到車上告訴我說雇主
    要求我簽500 萬元本票」之語（見本院99年度訴字第227 號
    卷第133 頁），被告等人要求簽發本票之金額顯與前開索討
    1000萬元之數額相異，倘被告確曾向告訴人楊炤鈴索取逾越
    支票面額之金錢，實難想像其未提出任何依據或計算式即直
    接以近乎喊價方式隨意決定索討金額之情境，而因告訴人楊
    炤鈴於97年6 月19日至21日間，始終未簽發任何載有金額數
    目之文件或有價證券或提領、調度任何現金交付予被告等人
    ，於卷內查無其他積極證據足以佐證被告曾向告訴人楊炤鈴
    索討逾越前開支票面額之金額之情況下，依「罪證有疑，利
    於被告」之原則，應認被告之選任辯護人為其辯護稱：被告
    並未索討合法債權以外之金額，又係出於票據債權向發票人
    公司實質經營者索討債務，並無不法所有意圖等語，非全屬
    無據，應認與恐嚇取財罪之構成要件不合，附此敘明。
四、另被告行為後刑法第41條業於98年1 月21日修正，增列第41
    條第2 項至第8 項；復於98年12月30月將(1) 第41條第1 項
    、第3 項「受六個月以下有期徒刑」修正為「受六月以下有
    期徒刑」、第8 項「逾六個月者」修正為「逾六月者」，(2
    ) 第1 項及第4 項「確因不執行所宣告之刑」之規定，分別
    修正為「易科罰金」及「易服社會勞動」，(3) 第7 項之「
    裁判」二字刪除，(4) 並依大法官會議第662 號解釋修正第
    41條第8 項，並增列第9 項、第10項，惟修正後刑法第41條
    第1 項規定之實質內容並無改變，應依一般法律適用原則，
    逕行適用裁判時法即修正後之刑法第41條第1 項規定，併予
    敘明。
據上論斷，應依刑事訴訟法第299 條第1 項前段，刑法第28條、
第302 條第1 項、第41條第1 項前段，刑法施行法第1 條之1 第
1 項、第2 項前段，判決如主文。
本案經檢察官劉得為到庭執行職務。
中    華    民    國   100    年    1     月    20    日
                  刑事第四庭  審判長  法  官  黃美文
                                      法  官  邱玉汝
                                      法  官  張詠晶
以上正本證明與原本無異。
如不服本判決應於收受本判決後10日內向本院提出上訴書狀，上
訴書狀應敘述具體理由。上訴書狀未敘述上訴理由者，應於上訴
期間屆滿後20日內補提理由書狀於本院「切勿逕送上級法院」。
                                      書記官  蕭汝芳
中    華    民    國   100    年    1     月    20    日
附錄法條：
中華民國刑法第302條
（剝奪他人行動自由罪）
私行拘禁或以其他非法方法，剝奪人之行動自由者，處 5 年以
下有期徒刑、拘役或 3 百元以下罰金。